【裁判字號】    97,抗,349
【裁判日期】    970313
【裁判案由】    聲明異議
【裁判全文】
臺灣高等法院民事裁定                   97年度抗字第349號
抗  告  人  甲○○
相  對  人  乙○○
上列當事人間聲明異議事件，抗告人對於中華民國96年4月20日
臺灣台北地方法院96年度執更一字第1號所為裁定提起抗告，本
院裁定如下：
    主  文
原裁定廢棄。
    理      由
一、原裁定意旨略以：「 兩造於94年5間訂立租賃契約（下稱系
    爭租賃契約）， 於租約第2條房屋標示及租賃範圍約定：台
    北市○○街241號， 但兩造均認知租賃物非屬具有屋頂與四
    壁而可遮蔽風雨等之一般房屋，僅為台北市政府打通騎樓工
    程所遺留之殘存牆壁與延伸出之騎樓，惟雙方在租約中所約
    定者，均以房屋為內容，因此聲明人（即本件之抗告人）雖
    持公證書聲請強制執行，但系爭騎樓非屬公證書上所戴之房
    屋。另系爭建物坐落之基地為台北市○○區○○段1小段559
    地號（下稱系爭土地）， 為相對人女兒蔡幸娟於93年6月17
    日先取得騎樓與殘存地上物之基地所有權，且系爭牆壁與騎
    樓為他人之物，聲明人所持公證書之執行名義，亦未記載得
    逕行對相對人承租騎樓部分強制執行，故聲明人主張本件執
    行程序尚未終結，並聲明異議，為無理由，應予駁回。」等
    語。
二、抗告意旨略以：「抗告人雖非系爭土地之所有權人，但為系
    爭土地之承租人，因系爭土地目前雖為蔡幸娟所有，惟蔡幸
    娟並未終止與其之租賃契約，尚按月收受地租，因此抗告人
    對系爭土地有使用收益權，且抗告人因繼承而取得系爭牆壁
    與騎樓之所有權，自得將系爭土地之地上物出租與他人。另
    系爭租賃契約第19條其他約定事項中，有約定關於騎樓之修
    繕，且系爭公證書之本旨亦記載：…作成本公證書及如後附
    之房屋租賃契約，故騎樓部分已載入公證書，而得為強制執
    行之標的。況抗告人均主張系爭土地之地上物為其所有，原
    裁定認定事實錯誤。綜上，原裁定有認事用法之不當，爰求
    廢棄原裁定，相對人應遷出門牌號碼台北市○○區○○街24
    1號（坐落於系爭土地）之騎樓部分。」等語。
三、經查，抗告人與相對人於94年5月6日簽訂系爭租賃契約，由
    抗告人將坐落台北市○○○段二小段70地號上之建物門牌號
    碼為台北市○○街241號出租予相對人， 租期自94年5月1日
    起至95年4月30日止。 該租賃契約並經台灣台北地方法院公
    證處公證，有房屋租賃契約書及公證書在卷可稽（見原法院
    卷第8至10頁）。嗣相對人因屆期未為遷出，經抗告人聲請
    強制執行，相對人雖於95年9月11日已自台北市○○街241號
    房屋遷出，惟仍佔用該屋騎樓部分之事實，有民事陳報狀、
    履勘筆錄在卷可憑，（ 見原法院95年度執字第27770號卷第
    52、53、75頁），並為相對人所不爭執，堪信為真實。
四、次查，台北市○○區○○段1小段559地號土地重測前即為台
    北市○○○段2小段70地號土地， 有土地登記謄本在卷可稽
    （見原法院卷第40頁）。且原法院於96年3月5日現場履勘時
    ，經地政人員現場指界結果為： 騎樓部分在559地號土地範
    圍內（見原法院卷第42頁），另相對人亦自承：「原廣州街
    241號房屋早在66年間已拆除不在，只剩下約4平方公尺之牆
    壁一面而已，而債權人（即抗告人）仍利用舊門牌號碼將拆
    除剩餘部分出租與債務人（即相對人）」，而系爭租賃契約
    第19條其他約定事項中，亦有約定關於騎樓之修繕事項，足
    見系爭租賃契約中所指之房屋，應非為有屋頂與四壁而可遮
    蔽風雨等之一般房屋，且似已包括系爭騎樓在內。原裁定僅
    以雙方在租約中所約定者，均以房屋為內容，因此推論系爭
    騎樓非屬公證書上所載之房屋云云，稍嫌率斷。是以系爭騎
    樓是否確實非屬系爭租賃契約所約定承租之建物部分，顯尚
    有疑問？ 否則相對人何以願意承租僅剩下約4平方公尺之牆
    壁而簽定系爭租賃契約？如系爭騎樓本即為相對人承租之範
    圍，公證租約又載明屆期不返還租賃物得逕為強制執行，能
    否謂系爭騎樓不在執行範圍內，即有探究之餘地。至於系爭
    建物坐落之基地雖為相對人女兒蔡幸娟所有，然蔡幸娟與相
    對人各有獨立之人格，相對人得否執此對抗，已有疑義？況
    抗告人主張「其為系爭土地之承租人，目前仍按月繳納地租
    ，對系爭土地有使用收益權」等語，如果屬實，則抗告人是
    否不能請求返還租賃物？相對人是否有權使用系爭騎樓？非
    不能再深入研究。抗告意旨執此指摘原裁定不當，求予廢棄
    ，為有理由，應由本院將原裁定廢棄，發回原法院更為妥適
    之處理。
五、據上論結，本件抗告為有理由，爰裁定如主文。
中    華    民    國    97    年    3    月    13    日
                    民事第十庭
                        審判長法  官 黃豐澤
                              法  官 吳光釗
                              法  官 蕭艿菁
正本係照原本作成。
不得再抗告。
中    華    民    國    97    年    3    月    13    日
                              書記官 王秀雲


司法院資訊處製作；財團法人民間司法改革基金會備份。
